臺灣高等法院刑事判決　　　　　　　　　　　　　九十一年度上訴字第三三八０號
　　上　訴　人
　　即　被　告　甲○○　男二十.
右上訴人因違反槍砲彈藥刀械管制條例案件，不服臺灣板橋地方法院九十一年度訴字
第一五一四號，中華民國九十一年十月十一日第一審判決（起訴案號：臺灣板橋地方
法院檢察署九十一年度偵字第七七四八號）提起上訴，本院判決如左：
    主  文
原判決撤銷。
甲○○未經許可，寄藏可發射子彈具有殺傷力之土造霰彈槍，處有期徒刑壹年貳月，
併科罰金新台幣萬元，罰金如易服勞役，以銀元佰元即新台幣玖佰元折算壹日。
扣案土造霰彈槍壹枝（槍枝管制編號0000000000號）沒收。
    事  實
一、甲○○曾因違反槍砲彈藥刀械管制條例案件，經臺灣板橋地方法院於民國八十九
    年間以八十九年度板簡字第二八八號判處有期徒刑一年，併科罰金新台幣三萬元
    ，罰金如易服勞役，以銀元三百元即新台幣九百元折算一日，緩刑三年確定。甲
    ○○因於八十八年間，由名為「吳溫泉」（已死亡）之成年男子處，取得可發射
    十二ＧＡＵＧＥ霰彈，具殺傷力之土造霰彈槍一枝及子彈五顆（公訴人誤載為子
    彈一顆），未經許可，將之寄藏於臺北縣三峽鎮○○路○段一五六號其住處或攜
    帶於車上，嗣於九十一年四月十九日（起訴書誤載為二十九日）下午九時五十五
    分許，在臺北縣樹林市○○路○段五十四巷二十號，因故與李志祥發生口角，甲
    ○○即自車上拿出該槍向天花板擊發一次射擊子彈一顆。經李志祥報案後，為警
    於九十一年四月二十一日晚間十時許，在樹林市○○街○段二八三號拘提甲○○
    ，並扣得甲○○未經許可，所寄藏具殺傷力之前開土造霰彈槍一枝（其餘四顆子
    彈業經甲○○丟棄滅失而不存在）。
二、案經臺北縣政府警察局樹林分局報請臺灣板橋地方法院檢察署檢察官偵查起訴。
    理  由
一、上訴人即被告甲○○對於右揭於八十八年間，由名為「吳溫泉」（已死亡）之成
    年男子處，取得土造霰彈槍一枝及子彈五顆，將之置於臺北縣三峽鎮○○路○段
    一五六號其住處或攜帶於車上，嗣於九十一年四月十九日下午九時五十五分許，
    在臺北縣樹林市○○路○段五十四巷二十號，因故與李志祥發生口角，被告即自
    車上拿出該槍向天花板擊發一次射擊子彈一顆。經李志祥報案後，為警於九十一
    年四月二十一日晚間十時許，在樹林市○○街○段二八三號拘提被告，並扣得前
    開土造霰彈槍一枝（其餘四顆子彈業經甲○○丟棄滅失而不存在）之事實，迭據
    其於警局、檢察官偵查時、原審及本院審理中坦白承認。而扣案槍枝經鑑定結果
    ，認係土造霰彈槍（槍枝管制編號0000000000號），可供擊發十二Ｇ
    ＡＵＧＥ霰彈使用，認具殺傷力，亦有內政部警政署刑事警察局九十一年刑鑑字
    第九一００九四五三七號鑑定書在卷可稽。至於子彈五顆雖因擊發或丟棄而滅失
    ，未能鑑定，惟已擊發之一顆，既能造成屋頂破洞〈見偵卷第一二三頁照片所示
    〉，足認均係具有殺傷力之子彈。被告於九十一年四月二十二日檢察官偵查中供
    稱：槍是「吳溫泉」的，他三年前（八十八年）過世時給我的，他同時給我五顆
    子彈，一顆打掉的等語（見偵卷第六頁背面），公訴人於起訴書記載被告係接受
    名為「吳溫泉」之贈與等詞，惟查被告於警訊、原審及本院審理時均供稱係「吳
    溫泉」交給被告保管，而否認是要給被告，則起訴書此部分記載，尚乏證據佐證
    與事實相符。又起訴書記載被告藏放「子彈一顆」，且於九十一年四月二十九日
    ‧‧‧‧，帶該槍及子彈一顆到臺北縣樹林市○○路○段五十四巷二十號等情，
    惟被告於九十一年四月二十一日即被警查獲，於同年月二十二日移送檢察官，有
    偵查卷所附訊問資料可稽，則起訴書所載「九十一年四月二十九日」顯係「九十
    一年四月十九日」之誤載。被告寄藏之子彈五顆，起訴書載為「子彈一顆」，亦
    係誤載，均予敘明。又查被告於原審審理時供稱：「吳溫泉共給我五顆子彈及一
    把槍，他是寄放在我舊家，一顆子彈已經擊發了，其餘四顆我丟棄了」等語（見
    原審卷第十六頁），並有扣案之前開土造霰彈槍一枝及卷附現場照片六幀可資佐
    證，被告該自白與事實相符，其未經許可，寄藏槍彈之犯行洵堪認定。
二、被告同時未經許可，寄藏可發射子彈具有殺傷力之土造霰彈槍、子彈，核係犯槍
    砲彈藥刀械管制條例第十一條第四項、第十二條第四項之罪，應依想像上競合犯
    從較重之該條例第十一條第四項未經許可，寄藏可發射子彈具有殺傷力之土造霰
    彈槍罪處斷。起訴書雖漏未引該條例第第十二條第四項為起訴法條，惟於犯罪事
    實內已記載被告寄藏子彈一顆之事實（按實際上應係寄藏子彈五顆，一顆係屬誤
    載，已如前述），本院自應依法適用論處。又寄藏與持有，均係將物置於自己實
    力支配之下，僅寄藏必先有他人之持有行為，而後始為之受寄代藏而已，故寄藏
    之受人委託代為保管，其保管之本身，亦屬持有，此之持有係受寄之當然結果。
    單純之「持有」槍彈，固不包括「寄藏」，但「寄藏」之受人委託代為保管，其
    保管之本身所為之「持有」，既係「寄藏」之當然結果，法律上自宜僅就「寄藏
    」行為為包括之評價，不應另就「持有」予以論罪（參照最高法院七十四年臺上
    字第三四號判例）。
三、原審對被告據予論罪科刑，固非無見。惟查（一）被告係於九十一年四月十九日
    ，在臺北縣樹林市○○路○段五十四巷二十號，因故與李志祥發生口角，甲○○
    即自車上拿出該槍向天花板擊發一次。原判決認定係於九十一年四月二十九日為
    之，此部分認定事實已有未洽。（二）又單純之「持有」槍彈，固不包括「寄藏
    」，但「寄藏」之受人委託代為保管，其保管之本身所為之「持有」，既係「寄
    藏」之當然結果，法律上自宜僅就「寄藏」行為為包括之評價，不應另就「持有
    」予以論罪。原判決認「被告持有槍彈之低度行為，為其寄藏之高度行為所吸收
    」，其法律見解亦有未洽。被告上訴意旨請求從輕量刑，雖無理由，惟原判決既
    有上述可議之處，自應由本院予以撤銷改判。爰審酌被告未經許可，寄藏具有殺
    傷力之土造霰彈槍一枝、子彈五顆，其犯罪之動機、手段，寄藏槍彈之數量，所
    生危害，及其犯罪後坦承犯行，態度良好等一切情狀，量處如主文第二項所示之
    刑，並就罰金部分諭知易服勞役之折算標準。扣案具殺傷力之土造霰彈槍一枝係
    違禁物，應依刑法第三十八條第一項第一款宣告沒收，五顆子彈均已滅失而不存
    在，已如前述，自毋庸為沒收之諭知。
據上論斷，應依刑事訴訟法第三百六十九條第一項前段、第三百六十四條、第二百九
十九條第一項前段，槍砲彈藥刀械管制條例第十一條第四項、第十二條第四項，刑法
第十一條前段、第五十五條、第四十二條第二項、第三十八條第一項第一款，罰金罰
鍰提高標準條例第二條，現行法規所定貨幣單位折算新臺幣條例第二條，判決如主文
。
本案經檢察官施慶堂到庭執行職務。
中      華      民      國    九十一    年     十二     月    二十四    日
                              臺灣高等法院刑事第三庭
                                  審判長法  官  張  連  財
                                        法官  張  傳  栗
                                        法  官  李  英  勇
右正本證明與原本無異。
如不服本判決應於收受送達後十日內向本院提出上訴書狀，其未敘述上訴之理由者並
得於提起上訴後十日內向本院補提理由書（均須按他造當事人之人數附繕本）。
                                        書記官  陳  玲  憶
中      華      民      國    九十一    年     十二     月    二十六    日
附錄本案論罪科刑法條全文：
槍砲彈藥刀械管制條例第十一條：
未經許可，製造、販賣或運輸第四條第一項第一款所稱其他可發射金屬或子彈具有殺
傷力之各式槍砲者，處五年以上有期徒刑，併科新臺幣一千萬元以下罰金。
未經許可，轉讓、出租或出借前項所列槍砲者，處三年以上十年以下有期徒刑，併科
新臺幣七百萬元以下罰金。
意圖供自己或他人犯罪之用，而犯前二項之罪者，處無期徒刑或七年以上有期徒刑，
併科新臺幣一千萬元以下罰金。
未經許可，持有、寄藏或意圖販賣而陳列第一項所列槍砲者，處一年以上七年以下有
期徒刑，併科新臺幣七百萬元以下罰金。
第一項至第三項之未遂犯罰之。
槍砲彈藥刀械管制條例第十二條：
未經許可，製造、販賣或運輸子彈者，處一年以上七年以下有期徒刑，併科新臺幣五
百萬元以下罰金。
未經許可，轉讓、出租或出借子彈者，處六月以上五年以下有期徒刑，併科新臺幣三
百萬元以下罰金。
意圖供自己或他人犯罪之用，而犯前二項之罪者，處三年以上十年以下有期徒刑，併
科新臺幣七百萬元以下罰金。
未經許可，持有、寄藏或意圖販賣而陳列子彈者，處五年以下有期徒刑，併科新臺幣
三百萬元以下罰金。
第一項至第三項之未遂犯罰之。
